【裁判字號】    89,易,3950
【裁判日期】    891117
【裁判案由】    偽造文書
【裁判全文】
臺灣高雄地方法院刑事判決                        八十九年度易字第三九五號
    公  訴  人  臺灣高雄地方法院檢察署檢察官
    被      告  甲○○
右列被告因偽造文書案件，經檢察官提起公訴（八十九年度偵字第一三九一○號），
本院判決如左：
    主  文
甲○○連續行使偽造私文書，足以生損害於公眾及他人，處有期徒刑壹年貳月。
偽造之「市內電話業務申請書」上偽造之「陳善化」「曾福來」「劉清源」「徐吉林
」「張志雄」「林吳玉梅」之署押、偽造之印章、印文，變造之「徐吉林」「陳善化
」國民身分證上甲○○照片各一張均沒收。
    事  實
一、甲○○基於概括之犯意，連續於附表所示之時間，以附表一所示之犯罪方法，即
    先變造陳善化與徐吉林之身分證，再持該變造之身分證，以陳善化或徐吉林本人
    之名義申請電話門號使用或以陳善化之名義代理林吳玉梅；以徐吉林名義代理張
    志雄、劉清源、曾福來之方式，偽刻其等印章，於是內電話業務申請書與切結書
    上偽造其等之署押，持該偽造之申請書與切結書向中華電信公司申請電話門號使
    用，詳如附表一所示，足生損害於陳善化等五人及戶政機關對於國民身份證發給
    與管理之正確性，並於申請門號後拒繳電話費用，共詐得之不法利益，如附表二
    所示，嗣於八十八年五月二十五日十六時四十分許，在高雄市新興區○○○○路
    十四號為警查獲，並扣得變造陳善化身份證及印章各一枚。
二、案經高雄市政府警察局新興分局報告台灣高雄地方法院檢察署檢察官偵查起訴。
    理  由
一、右揭事實業據被告於警訊及偵審中坦承不諱，核與中華電信公司之職員徐春星於
    本院審理中供述之情節相符，復有偽造之市內電話業務申請書十八份與扣案之變
    造陳善化身份證及印章各一枚在卷可稽，事證明確，其有前開犯行，堪予認定。
二、核被告甲○○變造「徐吉林」「陳善化」之國民身分證之行為，復持向中華電信
    公司申請電話門號之行為，係犯刑法第二百十六條之行使第二百十二條之變造特
    許證罪；被告於「市內電話業務申請書」與切結書上偽造「陳善化」「曾福來」
    「劉清源」「徐吉林」「張志雄」「林吳玉梅」之署押，偽造之印章、印文，並
    填載不實之資料，該申請書屬私文書之性質，顯有冒用其等之名義而製作該文書
    ，復持以申請電話門號，係犯刑法第二百十六條之行使第二百十條之文書罪。上
    開被告於申請書所偽造之署押，偽造之印章、印文係屬被告偽造文書之部分行為
    ，不另論罪；被告偽造私文書、特種文書之低度行為，亦均為其進而行使之高度
    行為所吸收，均不另論罪。又被告以聲請電話使用，拒不繳納電話費用，以詐得
    不需繳納電話費用之利益，係犯刑法第三百三十九條第二項之詐欺得利罪。被告
    上開詐欺得利罪，公訴人雖漏未起訴，惟因與已起訴之行使偽造文書犯行部分有
    方法結果牽連犯之裁判上一罪關係，為起訴效力所及，本院自應併予審判。被告
    先後數次行使變造之國民身分證犯行及多次行使偽造私文書，詐欺得利罪行為，
    均時間緊接，犯罪構成要件相同，顯各基於概括犯意反覆為多次犯行，應各依連
    續犯規定論以一罪，並依法加重其刑。被告所犯行使偽造私文書、詐欺得利罪犯
    行間，有方法結果之牽連關係，應從一重之行使偽造私文書罪論處。爰審酌被告
    竟以變造身份證之方式聲請電話使用，且又拒繳電話費用，對被害人陳善化等人
    與中華電信損害至深，惟念被告犯後態度尚佳，且坦承犯行等一切情狀，爰量處
    如主文所示之刑。扣案之卷附偽造之「市內電話業務申請書」與切結書，僅為影
    本，且已持向中華電信公司聲請電話門號，顯非屬被告所有之物，自無庸宣告沒
    收，惟「市內電話業務申請書」與切結書上偽造之「陳善化」「曾福來」「劉清
    源」「徐吉林」「張志雄」「林吳玉梅」之署押、偽造之印章、印文，則不問屬
    於犯人與否，仍應依刑法第二百十九條之規定宣告沒收之。至變造「徐吉林」「
    陳善化」身分證上有被告之照片各一張，為被告所有，且供犯罪所用之物，應依
    刑法第三十八條第一項第二款宣告沒收。又上開沒收之物雖有部分未經扣案，惟
    不能證明已經滅失，仍需沒收，併此敘明。
據上論斷，應依刑事訴訟法第二百九十九條第一項前段，刑法第二百十六條、第二百
十條、第二百十二條、第三百三十九條第二項、第五十六條、第五十五條、第三十八
條第一項第二款、第二百十九條，罰金罰鍰提高標準條例第一條前段，判決如主文。
本案經檢察官到庭執行職務。
中      華      民      國      八十九      年    十一    月    十七    日
                                  臺灣高雄地方法院刑事第六庭
                                      法  官  沈建興
右為正本，證明與原本無異。
如不服本判決，應於判決送達後十日內，向本院提出上訴狀。
                                      書記官  蔡琬玲
中      華      民      國      八十九      年    十一    月    十七    日
附表一：
┌──┬─────────┬──────────────────────┐
│編號│  時          間  │      犯        罪        行        為      │
├──┼─────────┼──────────────────────┤
│ １ │八十八年五月三日  │被告先變造徐吉林之身分證，再以代理張志雄之名│
│    │                  │義，向中華電信申請門號使用，共申請十六支門號│
│    │                  │，於市內電話業務申請書上，偽刻徐吉林與張志雄│
│    │                  │之印章，偽造其署押，持該偽造之申請書與變造之│
│    │                  │身分證向中華電信申請電話使用。共詐得之利益如│
│    │                  │附表二所示。                                │
├──┼─────────┼──────────────────────┤
│ ２ │八十八年五月十日  │被告先變造陳善化之身分證，向中華電信申請門號│
│    │                  │使用，共申請二十一支門號，於市內電話業務申請│
│    │                  │書上，偽造其署押，持該偽造之申請書與變造之身│
│    │                  │分證向中華電信申請電話使用，共詐得之利益，如│
│    │                  │附表二所示。                                │
├──┼─────────┼──────────────────────┤
│ ３ │八十八年五月十八日│被告先變造陳善化之身分證，再以代理林吳玉梅之│
│    │                  │名義，向中華電信申請門號使用，共申請一支使用│
│    │                  │於市內電話業務申請書上，偽刻陳善化與林吳玉梅│
│    │                  │之印章，偽造其署押，持該偽造之申請書與變造之│
│    │                  │身分證向中華電信申請電話使用，共詐得之利益如│
│    │                  │附表二所示。                                │
├──┼─────────┼──────────────────────┤
│ ４ │八十八年四月二十日│被告先變造徐吉林之身分證，再以代理劉清源之名│
│    │                  │義，向中華電信申請門號使用，共申請二支使用，│
│    │                  │偽刻徐志林與劉清源之印章，於市內電話申請書與│
│    │                  │切結書上偽造其署押，持該偽造之申請書與切結書│
│    │                  │及變造之身分證向中華電信申請電話使用。      │
├──┼─────────┼──────────────────────┤
│ ５ │八十八年四月間    │被告先變造徐志林之身分證，再以代理曾福來之名│
│    │                  │義，向中華電信申請門號使用，共申請七支使用，│
│    │                  │偽刻徐志林、曾福來之印章於市內電信申請書與切│
│    │                  │結書及變造之身分證向中華電信申請電話使用。  │
└──┴─────────┴──────────────────────┘


司法院資訊處製作；財團法人民間司法改革基金會備份。
